臺灣雲林地方法院刑事判決　　　　　　　 95年度訴字第872號
公　訴　人　臺灣雲林地方法院檢察署檢察官
被　　　告　乙○○
指定辯護人　曾錦源律師
上列被告因違反槍砲彈藥刀械管制條例等案件，經檢察官提起公
訴（95年度偵字第697 號），本院判決如下：
    主  文
乙○○意圖使犯人隱避而頂替，處有期徒刑捌月。
扣案仿BERETTA 廠92FS型半自動手槍製造之槍枝換裝土造金屬槍
管而成之改造手槍（槍枝管制編號：0000000000號）壹支及口徑
9MM 之制式子彈壹顆，均沒收。
    事  實
一、乙○○與甲○○（所涉刑法第305 條之恐嚇危害安全罪及違
    反槍砲彈藥刀械管制條例罪嫌另經檢察官移由臺灣臺中地方
    法院檢察署偵查中）係朋友關係，甲○○於民國94年10月間
    ，受友人何文岸之邀，出面替許仕烈追討債務，惟許仕烈事
    後並未給予甲○○分紅，甲○○乃於95年1 月26日晚上11時
    許，約許仕烈至嘉義縣梅山鄉○○路22號前會合，並委請不
    知其身上帶有槍枝及子彈之乙○○駕駛車牌號碼RS-1181 號
    自小客車，搭載甲○○至上開地點接許仕烈上車後，共同前
    往雲林縣古坑鄉崁腳村古坑靶場談判，甲○○與許仕烈談判
    約十餘分鐘後，甲○○懷疑遭許仕烈欺騙，便命許仕烈轉身
    過去面向一處紅色告示牌，許仕烈因緊張而蹲在該紅色告示
    牌下，甲○○隨即持其所攜帶之手槍，朝該告示牌開1 槍，
    事後就叫許仕烈上車，再由乙○○開車載其2 人返回原處，
    嗣於翌日許仕烈即前往嘉義縣警察局竹崎分局梅山分駐所報
    案。甲○○於案發後之2 、3 日，即帶乙○○到嘉義縣大林
    鎮同濟中學附近甲○○親戚所開設之機車行內，要求乙○○
    出面頂替其上開持有槍彈犯行，詎乙○○竟同意出面頂替，
    而基於隱避犯人甲○○之犯意，於95年2 月2 日上午9 點多
    ，在其嘉義縣梅山鄉○○村○○路346 號住家附近之某路口
    ，收受甲○○交付之仿BERETTA 廠92FS型半自動手槍製造之
    槍枝換裝土造金屬槍管而成之改造手槍（槍枝管制號碼：
    0000000000 號）1支及具殺傷力口徑9MM 之制式子彈1 顆後
    ，即基於將上開槍彈交予警方以落實頂替之意，先於同日上
    午9 時50分撥打電話至嘉義縣警察局竹崎分局投案，於同日
    上午10時15 分 許，由員警在嘉義縣梅山鄉○○村○○路
    130 號將乙○○帶回竹崎分局，並扣得乙○○所提出之上開
    改造手槍1 支及制式子彈1 顆。嗣於同日中午12時至下午1
    時許、同日下午4 時45分至5 時25分許，於承辦員警及臺灣
    雲林地方法院檢察署檢察官訊問時均佯稱：上開槍彈係伊友
    人林瑞峰於前年所寄放，95年1 月26日晚上11時許，在古坑
    靶場，係伊命許仕烈轉身面向告示牌，並持該改造手槍開1
    槍等語，而頂替甲○○之上開犯行。嗣因乙○○所供與許仕
    烈所述之情節不符，而於同年3 月28日，經檢察官訊問後，
    乙○○始供出其頂替之情。
二、案經嘉義縣警察局竹崎分局報告臺灣雲林地方法院檢察署檢
    察官偵查起訴。
    理  由
一、訊據被告乙○○對於95年2 月2 日上午9 點多，有在嘉義縣
    梅山鄉○○村○○路346 號其住家附近之某路口，收受甲○○交付之上開槍彈；同日上午9 時50分有撥打電話投案；同
    日10時15分許，由員警在嘉義縣梅山鄉○○村○○路130 號
    將其帶回竹崎分局，並扣得被告所提出之上開槍彈；同日中
    午12時至下午1 時許、同日下午4 時45分至5 時25分許，為
    頂替甲○○上開持有槍彈及於95年1 月26日對許仕烈開槍之
    犯行，於承辦員警及檢察官訊問時均佯稱：上開槍彈係伊友
    人林瑞峰前年所寄放，95年1 月26日晚上11時許，在古坑靶
    場，係伊命許仕烈轉身面向告示牌，並持該改造手槍開1 槍
    等情固坦承不諱，惟否認有何犯罪，辯稱：槍和子彈是甲○○的，是甲○○恐嚇我，說如果我不替他頂罪，他要殺我滅
    口。指定辯護人則為被告辯護稱：被告固然有頂替之行為，
    但本件是因為甲○○威脅被告，如果不持槍去頂替的話，要
    殺他全家，故爭執被告之有責性。
二、經查：
    (一)甲○○有於94年10月間，受何文岸之邀，出面替許仕烈追
      討債務，因許仕烈事後並未給予甲○○分紅，甲○○乃於
      95年1 月26日晚上11時許，約許仕烈至嘉義縣梅山鄉○○
      路22號前會合，並委由乙○○駕駛車牌號碼RS-1181 號自
      小客車，搭載甲○○至上開地點接許仕烈上車後，共同前
      往古坑靶場談判，甲○○與許仕烈談判約十餘分鐘後，甲○○懷疑遭許仕烈欺騙，便命許仕烈轉身過去面向一處紅
      色告示牌，於許仕烈轉身過去時，有人持槍朝該告示牌開
      1 槍，事後就叫許仕烈上車，再由乙○○開車載其2 人返
      回原處等情，業據許仕烈於警偵訊時證述明確，核與甲○○於95年11月10日偵查中及於本院審理時所證述：95 年1
      月26日有跟被告去找許仕烈，去向他拿錢，因為我之前有
      替許仕烈處理債務，他要給我分紅，當天有人有開槍等情
      大致相符，足認於95年1 月26日晚上11時許，確實有人持
      槍前往古坑靶場，並有在許仕烈背後朝告示牌開槍之行為
      。
    (二)而甲○○於95年11月10日偵訊中先是證稱：那支改造手槍
      不是我的，我不知道是誰拿出來的；嗣又證稱：槍是林瑞
      峰寄放被告，槍是被告的云云，對於當天誰開車、誰叫許
      仕烈趴下等問題均稱忘記，並陳稱自己有精神妄想症，事
      情常常記不住…我跟乙○○感情不好，我想用協商方式解
      決云云；嗣於本院審理時又證稱：我沒有叫被告拿槍去自
      首，也沒有拿50,000元出來幫被告交保，我賣車的事情和
      被告沒有關係，95年1 月26日晚上和被告帶許仕烈去古坑
      是在路上遇到的，去古坑靶場時，有人帶槍，槍是被告的
      ，開槍的時候我在車上，聽到碰的一聲，被告和許仕烈都
      在車外云云，甲○○所為證述前後不一，已難採信。且其
      審理中所稱在古坑靶場之情形，與許仕烈所稱當天在古坑
      靶場：是甲○○叫我轉頭，甲○○和被告都有下車，他們
      2 人都站在一起之情形不符；亦與丙○○審理時所證：甲○○的哥哥幫甲○○把車子賣掉後，把75,000元拿給我，
      並交代說等被告到分局時拿給被告，甲○○知道這50,000
      元是要給被告交保用的等情亦不相符，是甲○○所指槍是
      被告的等不利於被告之證言尚難採信。
    (三)又甲○○及許仕烈均一致稱，95年1 月26日處理的問題是
      甲○○先前替許仕烈討債分紅之事，先前去幫許仕烈討債
      時被告並未參與，被告與許仕烈間亦無其他仇恨或糾紛，
      反而是甲○○與許仕烈間存有上開金錢糾紛，應堪認定。
      而許仕烈雖然無法確定開槍的人是誰，惟觀許仕烈所描述
      古坑靶場之情形，係甲○○與許仕烈談判未成，才叫許仕
      烈轉身面向告示牌，而於許仕烈轉身過去時，即有人持槍
      朝該告示牌開1 槍，聽到槍聲後，甲○○又叫許仕烈起來
      ，以當時甲○○與許仕烈2 人正在談判分紅一事，若甲○○沒有要對許仕烈作什麼動作，又何必要許仕烈轉身過去
      ？且於事發後之隔日，又是甲○○打電話給許仕烈說「這
      件事到此為止，不得宣揚，以後大家都還是朋友」等語，
      若開槍之人非甲○○，甲○○何以於事後還要求許仕烈不
      得張揚。況依丙○○於本院審理時所證：95年2 月1 日下
      午4 點多的時候，甲○○的哥哥有拿75,000元給我，叫我
      拿50,000元給被告，並交代說等被告到分局時再拿給他，
      被告在95年2 月1 日下午快傍晚時，也有去我家找我，說
      要去自首，是甲○○的哥哥幫甲○○把車子賣掉把全部的
      75,000元都拿給我，他沒有說為什麼他知道被告要去分局
      自首，被告後來去我家的時候，他知道賣車的事，也知道
      甲○○的哥哥有拿賣車的75,000元寄放在我這邊，被告也
      知道如果去自首的話，我會拿50,000元給他，但他沒有先
      向我要這50,000元，被告交保後隔天，甲○○就來找我拿
      剩下的25,000元，甲○○他知道這50,000元是要給被告交
      保用的等語，丙○○與被告、甲○○2 人均已認識多年，
      與其2 人間均無仇隙，應無偏袒或迴護何者之嫌，其所為
      證言應堪採信，足認甲○○確有於95年2 月1 日賣車取得
      75,000元一事，並由其兄委託丙○○等被告到分局時再給
      被告50,000元，若甲○○並非上開95年1 月26日向許仕烈
      開槍之人，則於被告前往警局自首時，又何必急著賣車並
      給被告50,000元交保之理？足認甲○○確為95年1 月26日
      持有槍彈之人，被告所稱：槍和子彈都是甲○○的等語，
      應堪採信。
    (四)被告有為上開頂替行為，已據其供明在卷，並有扣案之改
      造手槍（槍枝管制號碼：0000000000號）1 支及制式子彈
      1 顆可資佐證，足認被告自白與事實相符，堪可採信。又
      被告雖以其係遭甲○○恐嚇始為頂替犯行為辯，惟其所稱
      遭恐嚇之情節，於檢察官95年11月10日訊問時供稱：甲○○脅迫我要我出來頂替，他說不頂替保釋金要還他，當時
      叫我出來頂替時是用言語上恐嚇，他有槍，說你不承認也
      沒關係，反正我們兩個一起關云云，觀察上開被告所稱之
      恐嚇內容，尚難認已達到使被告喪失自由意志之程度。嗣
      被告於本院訊問時又稱：甲○○說如果我不出來扛罪，到
      時候兩個也是要關起來，如果說我的供詞反覆的話，他要
      讓我死，甲○○把我軟禁在他親戚開的機車行，也有拿刀
      架在我的脖子上面，說如果不扛罪的話，要殺我全家云云
      ，惟被告若真有遭甲○○軟禁恐嚇之情形，則其於離開機
      車行後，即可向警方報案請求援助，或於員警、檢察官訊
      問時供出恐嚇一情，竟捨此不為，仍於95年2 月2 日打電
      話投案，並於員警、檢察官訊問時，均隱匿甲○○之犯行
      而頂替之，且被告於95年2 月1 日前去找丙○○時，亦未
      向丙○○表明遭甲○○恐嚇之情，僅向丙○○表明「很後
      悔要去自首」之意，足認被告於95年2 月2 日持槍彈向竹
      崎分局自首時，係出於其自由意志，被告上開所辯顯為事
      後卸責之詞，並無足採。
    (五)綜上所述，本件被告頂替犯行堪以認定，應依法論科。
三、本件被告行為後，刑法已於94年1 月7 日修正，95年7 月1
    日施行，其中刑法第164 條第1 項之罰金法定刑部分規定為
    得科銀元500 元以下罰金，依罰金罰鍰提高標準條例第1 條
    前段規定之提高倍數10倍，及修正前刑法第33條第5 款規定
    之罰金最低額1 元計算，本罪之罰金刑最高為銀元5,000 元
    即新臺幣15,000元，最低額為銀元1 元即新臺幣3 元。而依
    修正後刑法施行法增訂第1 條之1 規定：刑法分則編所定罰
    金之貨幣單位為新臺幣。94年1 月7 日刑法修正時，刑法分
    則編未修正之條文定有罰金者，自94年1 月7 日刑法修正施
    行後，就其所定數額提高為30倍。又修正後刑法第33條第5
    款規定為：「罰金：新臺幣1,000 元以上，以百元計算之。
    」，是依修正後之法律，該罪所得科處之罰金刑最高為新臺
    幣15,000元，最低為新臺幣1,000 元。比較修正前後之本罪
    罰金法定刑最低額，修正後之規定並未較有利於被告，應適
    用修正前之刑法規定論處。
四、核被告乙○○所為，係犯刑法第164 條第2 項頂替罪。爰審
    酌被告明知甲○○於95年1 月26日持有槍彈之人，竟同意出
    面為甲○○頂替持有槍枝犯行，妨害國家司法權之正確行使
    ，及其犯後否認犯罪，並以其係遭甲○○恐嚇一詞為辯，顯
    然毫無悔意，犯後態度不佳等一切情狀，量處如主文所示之
    刑。扣案之仿BERETTA 廠92FS型半自動手槍製造之槍枝換裝
    土造金屬槍管而成之改造手槍（槍枝管制編號：0000000000
    號）1 支及口徑9MM 之制式子彈1 顆，經內政部警政署刑事
    警察局（下稱刑事警察局）鑑定結果，認均具殺傷力，該局
    95年3 月21日刑鑑字第0950018461號槍彈鑑定書1 份附卷可
    稽，足認均屬違禁物，雖被告此部分不另成立槍砲彈藥刀械
    管制條例之持有槍、彈罪（詳後述），惟公訴人已聲請沒收
    ，自應依刑法第38條第1 項第1 款之規定宣告沒收之。
五、公訴意旨認被告另涉犯槍砲彈藥刀械管制條例第8 條第4 項
    、第12條第4 項之持有槍枝、子彈罪，惟被告否認有何犯罪
    ，辯稱：槍和子彈不是我的。指定辯護人則為被告辯護稱：
    被告整個持有槍彈之時間不過1 小時，也就是在95年2 月2
    日上午9 點多到10點15分，前後只有75分鐘，被告所為應非
    槍砲彈藥刀械管制條例第8 條第4 項、第12條第4 項所稱持
    有。經查：
    (一)扣案之改造手槍1 支（槍枝管制號碼：0000000000號）及
      子彈1 顆，經刑事警察局鑑定，認係由仿BERETTA 廠92FS
      型半自動手槍製造之槍枝，換裝土造金屬槍管而成之改造
      手槍，機械性能良好，可擊發適用子彈，認具殺傷力；子
      彈1 顆，認係口徑9MM 之制式子彈，具殺傷力，有刑事警
      察局上開槍彈鑑定書1 份在卷可稽，足認扣案之改造手槍
      及子彈，均係槍砲彈藥刀械管制條例所列管具有殺傷力之
      槍枝、子彈。
    (二)被告固有未經許可持有上開槍、彈之行為，惟其目的係為
      頂替甲○○前揭犯行，並且要將該槍彈交予警方，而觀諸
      被告於95年2 月2 日上午9 點多取得上開槍彈後，於同日
      上午9 時50分，即打電話報警投案，同日上午10時15分許
      ，即由警方取得槍彈，則被告雖然有持有槍彈之行為，但
      尚難認係為自己持有之意思，且其目的係為了將該槍彈交
      與警方，尚非無正當原因，而其持交槍彈時間僅約1 個多
      小時，並無遲疑或過長，其間尚有與警方聯繫及等候之時
      間，此猶如拾獲槍枝送交警方，其持有，固未經許可，惟
      不能認係為自己持有之意思，亦不能認無正當原因，進而
      認有何不法，遽以非法持有槍枝罪責相繩。本件被告持有
      槍彈之目的，夾雜著交付槍彈予警方及頂替犯人2 項，有
      方法目的關係，惟目的不法，並不能影響或推論其方法亦
      屬不法，從而被告固犯頂替罪，然不能因此即否定其交付
      槍彈予警方之正當性。綜上所述，公訴人認被告另涉有槍
      砲彈藥刀械管制條例第8 條第4 項、第12條第4 項之持有
      槍、彈罪嫌，尚有誤會，惟公訴人認此部分，與前揭論罪
      科刑部分，有牽連犯之裁判上一罪關係，爰不另為無罪之
      諭知。
據上論斷，應依刑事訴訟法第299 條第1 項前段，刑法第2 條第
1 項前段、第164 條第2 項、第1 項、第38條第1 項第1 款，刑
法施行法第1 條之1 第1 項、第2 項前段，判決如主文。
本案經檢察官丁○○到庭執行職務。
中　　華　　民　　國　　96　　年　　2 　　月　　5 　　日
                  刑事第三庭  審判長法  官 劉 國 賓
                                    法  官 廖 淑 華
                                    法  官 王 素 珍
以上正本證明與原本無異。
如不服本判決，應於判決收受後10日內，向本院提出上訴狀（須
附繕本）。
                                    書記官 李 達 成
中　　華　　民　　國　　96　　年　　2 　　月　　12　　日
附錄本案論罪科刑法條：
中華民國刑法第164條第2項
（藏匿人犯或使之隱避、頂替罪）
藏匿犯人或依法逮捕拘禁之脫逃人或使之隱避者，處2 年以下有
期徒刑、拘役或5 百元以下罰金。
意圖犯前項之罪而頂替者，亦同。
